【裁判字號】    95,訴,1031
【裁判日期】    951206
【裁判案由】    就業服務法
【裁判全文】
臺北高等行政法院判決
                                    95年度訴字第001031號
                              .
原      告  佳總興業股份有限公司
代  表  人  甲○○（董事長）
訴訟代理人  丁○○
被      告  行政院勞工委員會
代  表  人  李應元（主任委員）
訴訟代理人  乙○○
            丙○○
上列當事人間因就業服務法事件，原告不服行政院中華民國95年
1 月19日院臺訴字第0950080177號訴願決定，提起行政訴訟，本
院判決如下：
    主  文
原告之訴駁回。
訴訟費用由原告負擔。
    事  實
一、事實概要：原告前經被告以民國（下同）92年8月1日勞職外
    字第0920345333號函核准重新招募引進外國人10名於桃園縣
    桃園市○○路39之4 號從事製造業工作，嗣其與原聘僱之菲
    律賓籍外國人BAES RODOLFO-JR. SILVA僱傭契約將於94年 6
    月30日期滿並預定於94年6 月20日出國，乃於94年5 月20日
    出具切結書向被告申請提前核發新招募外國人之入國簽證，
    獲被告以94年5 月25日勞職外字第0940595460號函同意其向
    外交部所屬駐外單位申請核發新招募外國人1 名之入國簽證
    ，原告旋於94年6 月21日引進越南籍外國人LE VAN LAM，同
    年6 月29日申請核發外國人LE VAN LAM之聘僱許可。惟原告
    遲至94年6 月28日始使原聘僱之菲律賓籍外國人 BAES
    RODOLFO-JR. SILVA 出國，被告乃以原告所為違反雇主聘僱
    外國人許可及管理辦法第20條規定，且非不可歸責，以94年
    8 月31日勞職外字第0940644393號函（下稱原處分）廢止92
    年8 月1 日勞職外字第0920345333號函核發原告之外國人招
    募許可１名之核准及不予核發外國人LE VAN LAM之聘僱許可
    ，並命原告於該函送達之日起14日內，經徵詢該外國人同意
    後，至當地公立就業服務中心為其辦理轉換雇主，或為其辦
    理離境手續並使其出國。原告就廢止外國人招募許可１名之
    核准及不予核發外國人LE VAN LAM之聘僱許可部分不服，提
    起訴願，遭決定駁回，遂提起本件行政訴訟。
二、兩造聲明：
（一）原告聲明：
  １、訴願決定及原處分有關廢止招募許可及不予核發聘僱許可
      部分均撤銷。
  ２、訴訟費用由被告負擔。
（二）被告聲明：
  １、駁回原告之訴。
  ２、訴訟費用由原告負擔。
三、兩造之爭點：
（一）原告主張之理由：
  １、按雇主聘僱外國人許可及管理辦法第20條規定之雇主經中
      央主管機關核准重新招募，引進新聘僱之第二類外國人，
      於原聘僱第二類外國人出國前，不得引進新聘僱之第二類
      外國人，其立法意旨即為平衡廠商與本國勞工權益之平衡
      法。原告因原聘僱之外國人BAES RODOLFO JR.SILVA 勞動
      契約已屆期，始另引進外國人LE WAN LAN以取代，一進一
      出外勞數額並未增加，實未違反前揭第20條規定之立法意
      旨，該條所謂「第二類外國人出國前」應從寬解釋，即第
      二類外國人工作未結束前，不得新聘僱第二類外國人工作
      ，致二外國人工作重疊而增加國內外勞之數額，危及勞工
      之工作權，斯符合立法意旨，若二外勞因工作易於銜接出
      入境偶或誤差，應不違背立法意旨。
  ２、本件因國外仲介公司出入境作業時間關係，工人提早入境
      等候換班，二外勞進出國略差7 日，並未違反外勞一進一
      出平衡法之立法意旨，原處分從嚴從苛解釋平衡法，並將
      無法掌握之外國仲介之些微疏失強苛歸責於原告，致令法
      律原旨盡喪，其認事用法顯有可議。
（二）被告主張之理由：
  １、按就業服務法第54條第1 項第14款規定，雇主聘僱外國人
      從事第46條第1項第8款至第11款規定之工作，有違反同法
      或依第48條第2項、第3項、第49條所發布之命令者，中央
      主管機關應不予核發招募許可、聘僱許可或展延聘僱許可
      ；其已核發招募許可者，得中止引進。又同法第57 條第9
      款規定，雇主聘僱外國人不得有其他違反同法或依同法所
      發布之命令。復依同法第72條第1款及第2款規定，雇主有
      同法第54條第1項各款所定情事之一及有第57條第1款、第
      2款、第6款至第9 款規定情事之一，應廢止其招募許可及
      聘僱許可之一部或全部。雇主聘僱外國人許可及管理辦法
      第20條規定，雇主經中央主管機關核准重新招募引進新聘
      僱之第二類外國人，於原聘僱第二類外國人出國前，不得
      引進新聘僱之第二類外國人。再依同辦法第46條第2 項規
      定，聘僱外國人有未依規定辦理聘僱許可或經不予許可者
      經令其出國者，雇主應於限令出國期限前，為該外國人辦
      理手續並使其出國。但經入出國主管機關依法限令其出國
      者，不得逾該出國期限。同法第59條第1項第4款規定，外
      國人受聘僱從事第46條第1項第8款至第11款規定之工作，
      經中央主管機關核准，得轉換雇主或工作：…四、其他不
      可歸責於受聘僱外國人之事由者。
  ２、本件原告原所聘僱菲律賓籍外國人 BAES  RODOLFO-JR.
      SILVA 之聘僱許可期限至94年6 月30日止，於94年6 月28
      日始出國。而原告於原所聘僱外國人 BAES  RODOLFO-JR.
       SILVA出國前，即以被告核發原告招募許可外國人1 名之
      92年8 月1 日勞職外字第0920345333號函，於94年5 月20
      日向被告申請1 名外國人入國引進許可，經被告於94年 5
      月25日以勞職外字第0940595460號函同意原告預定於94年
      6 月20日將外國人BAES RODOLFO- JR. SILVA 安排出國及
      得向外交部所屬駐外單位申請核發新招募外國人1 名之入
      國簽證，惟原告於原聘僱外國人於94年6 月28日出國前，
      即於94年6 月21日引進越南籍外國人LE VAN LAM入國，顯
      已違反雇主聘僱外國人許可及管理辦法第20條規定，是被
      告依就業服務法第54條第1 項第14款、第57條第9 款、第
      72條第1 款、第2 款及同辦法第20條規定，廢止原告招募
      許可1 名及不予核發其聘僱外國人LE VAN LAM之聘僱許可
      ，於法並無不符。
  ３、原告雖謂：本件因國外仲介出入境作業時間工人提早等候
      換班，2 外勞進出國略差7 日並未違反外勞一進一出及平
      衡法之立法意旨云云。惟查：
   （1）依雇主聘僱外國人許可及管理辦法第20條規定，雇主經
        中央主管機關核准重新招募引進新聘僱之第二類外國人
        （指受聘僱從事就業服務法第46條第1項第8款至第11款
        規定工作之外國人），於原聘僱第二類外國人出國前，
        不得引進新聘僱之第二類外國人。又被告94年5月25 日
        勞職外字第0940595460號函同意原告向外交部所屬駐外
        單位申請核發新招募外國人1 名之入國簽證，其函說明
        五中已明白教示原告應依同辦法第20條規定，於前開外
        國人出國前，不得引進新聘僱之外國人，違反者，將依
        規定廢止招募許可，並對本件所招募引進之外國人不予
        核發聘僱許可，故原告依被告94年5 月25日勞職外字第
        0940595460號入國引進許可函，將新聘僱之外國人 LE
        VAN LAM 提早於94年6 月21日引進入國，而原聘僱外國
        人BAES RODOLFO-JR. SILVA於94 年6月28日始出國，顯
        已違反雇主聘僱外國人許可及管理辦法第20條規定。
   （2）另依黃龍貿易與勞務出口中心經理（ TRUNG  TAMTMVA
        XKLD HOANG LONG-GIAM DOC）之證明書記載「本公司所
        承接之佳總興業股份有限公司之越南籍外勞引進案，越
        南籍外勞姓名：LE VAN LAM，護照號碼：AK0000 000，
        此外勞原訂於94年6 月29日入境臺灣，因本公司人員作
        業疏失，臨時提前於94年6 月21日入境臺灣…。」等語
        ，可知黃龍貿易與勞務出口中心經理所述疏失責任之原
        因非屬不可抗力或不可歸責事由，是原告違反雇主聘僱
        外國人許可及管理辦法第20條規定已屬明確，被告依就
        業服務法及雇主聘僱外國人許可及管理辦法規定，廢止
        其招募許可1 名及不予外國人聘僱許可，並無違法。
    理  由
一、原告起訴主張：按雇主聘僱外國人許可及管理辦法第20條規
    定之立法意旨即為平衡廠商與本國勞工權益之平衡法。原告
    因原聘僱外國人BAES RODOLFO JR.SILVA 勞動契約已屆期，
    始另引進外國人LE WAN LAN以取代，僅因國外仲介公司出入
    境作業時間關係，工人提早入境等候換班，二外勞進出國略
    差7 日，並未違反外勞一進一出平衡法之立法意旨，原處分
    從嚴從苛解釋，並將無法掌握之外國仲介之些微疏失，強苛
    歸責於原告，其認事用法顯有可議，為此，依行政訴訟法第
    4 條第1 項規定提起本件訴訟，求為判決如訴之聲明所示云
    云。
二、被告則以：原告依被告94年5 月25日勞職外字第0940595460
    號入國引進許可函，將新聘僱之外國人LE VAN LAM提早於94
    年6月21日引進入國，而原聘僱外國人 BAES  RODOLFO-JR.
    SILVA 於94年6 月28日始行出國，顯違反雇主聘僱外國人許
    可及管理辦法第20條規定。另依黃龍貿易與勞務出口中心經
    理（TRUNG TAM TMVA XKLD HOANG LONG-GIAM DOC）證 明書
    所稱：「本公司所承接之佳總興業股份有限公司之越南籍外
    勞引進案，越南籍外勞姓名：LE VAN LAM，護照號碼：AK00
    00000 ，此外勞原訂於94年6 月29日入境臺灣，因本公司人
    員作業疏失，臨時提前於94年6 月21日入境臺灣…。」等語
    ，可知本件疏失責任之原因並非不可抗力或不可歸責事由，
    是被告依就業服務法及雇主聘僱外國人許可及管理辦法相關
    規定，廢止原告外國人招募許可1 名之核准及不予核發外國
    人聘僱許可，並無違法等語，資為抗辯。
三、按「雇主聘僱外國人從事第四十六條第一項第八款至第十一
    款規定之工作，有下列情事之一者，中央主管機關應不予核
    發招募許可、聘僱許可或展延聘僱許可；其已核發招募許可
    者，得中止引進：…十四、違反本法或依第四十八條第二項
    、第三項、第四十九條所發布之命令。」、「雇主有下列情
    事之一者，應廢止其招募許可及聘僱許可之一部或全部：一
    、有第五十四條第一項各款所定情事之一。…」為就業服務
    法第54條第1 項第14款、第72條第1 款所明定。又「本辦法
    用詞定義如下：一、…二、第2類 外國人：指受聘僱從事就
    業服務法第46條第1 項第8 款至第11款規定工作之外國人。
    …」、「雇主經中央主管機關核准重新招募引進新聘僱之第
    二類外國人，於原聘僱第二類外國人出國前，不得引進新聘
    僱之第二類外國人。」復經就業服務法第48條第2 項授權所
    訂之雇主聘僱外國人許可及管理辦法第2 條第2 款、第20條
    規定揭示明確。
四、經查，本件如事實概要欄所述之事實，為兩造所不爭執，且
    有被告92年8 月1 日勞職外字第0920345333號函、94年5 月
    25日勞職外字第0940595460號函、原告94年5 月20日提前申
    請外國人入國引進切結書、雇主聘僱外籍勞工申請書等件附
    原處分卷可稽，洵堪信實，據此，本件原告經核准重新招募
    引進新聘僱外國人後，於原聘僱之外國人出國前，逕行引進
    新聘僱之外國人，違反雇主聘僱外國人許可及管理辦法第 2
    條第2 款、第20條、就業服務法第54條第1 項第14款規定之
    情事，從而原處分依就業服務法第54條第1 項、第72條第 1
    款規定廢止其以92年8 月1 日勞職外字第0920345333號函核
    發原告之外國人招募許可1 名之核准及不予核發外國人 LE
    VAN LAM 之聘僱許可，於法並無不合。
五、次查，本件原告於引進新聘僱之外國人LE VAN LAM之初，就
    雇主聘僱外國人許可及管理辦法第20條「雇主經中央主管機
    關核准重新招募引進新聘僱之第二類外國人，於原聘僱第二
    類外國人出國前，不得引進新聘僱之第二類外國人。」規定
    及違反相關規定之法律效果知之甚詳一節，有原告94年5 月
    20日撰寫並向被告提出之「提前申請外國人入國引進切結書
    」附原處分卷第23頁可參，又被告94年5 月25日勞職外字第
    09405954 60 號函「說明五」欄中亦明白教示原告應依同辦
    法第20條規定辦理，於前開外國人出國前，不得引進新聘僱
    之外國人，違反者，將依規定廢止招募許可，並對本件所招
    募引進之外國人不予核發聘僱許可等情，是原告於辦理系爭
    外國人引進事宜自當注意，而依當時情形原告顯能注意而疏
    未注意，縱非故意，亦難謂無過失，原告徒執工人提早入境
    並未違反外勞一進一出平衡法之立法意旨，原處分將無法掌
    握之外國仲介疏失歸責於原告云云，核無可採。
六、綜上所述，本件原處分認事用法並無違誤，訴願決定遞予維
    持，亦無不合，原告徒執前詞，訴請撤銷訴願決定及原處分
    有關廢止招募許可及不予核發聘僱許可部分，為無理由，應
    予駁回。
七、本件事證已臻明確，兩造其餘攻擊、防禦方法，經核與判決
    之結果不生影響，無庸逐一論述，併予敘明。
八、據上論結，本件原告之訴為無理由，爰依行政訴訟法第98條
    第3 項前段，判決如主文。
中    華    民    國    95    年    12    月     6    日
                      第一庭審判長法  官  王立杰
                                  法  官  劉錫賢
                                  法  官  周玫芳
上為正本係照原本作成。
如不服本判決，應於送達後20日內，向本院提出上訴狀並表明上
訴理由，如於本判決宣示後送達前提起上訴者，應於判決送達後
20日內補提上訴理由書（須按他造人數附繕本）。
中    華    民    國    95    年    12    月     6    日
                                  書記官  何閣梅


司法院資訊處製作；財團法人民間司法改革基金會備份。
